臺灣板橋地方法院交通事件裁定　　　　 94年度交聲字第145號
原處分機關　交通部公路總局臺北區監理所板橋監理站
異　議　人　甲○○
上列異議人因違反道路交通管理處罰條例案件，對於交通部公路
總局臺北區監理所板橋監理站民國94年1 月11日板監違字第裁41
-ABL202252號所為之裁決處分（原舉發案號：臺北市政府警察局
93年11月15日北市警交大字第ABL202252 號），聲明異議，本院
裁定如下：
    主  文
異議駁回。
    理  由
一、聲明異議意旨略以：異議人即受處分人甲○○於民國93年11
    月10日晚間9 時12分許，騎乘車號HZ7 —237 號重型機車，
    行經臺北市市○○道與延吉街口，因機車不依規定兩段式左
    轉之違規行為遭警掣單舉發，惟該路口雖於延吉街東側人行
    道上設置有機車兩段式左轉之遵行標誌及於路口西北角紅綠
    燈號誌桿上設置有禁止左轉之標誌牌面，但其設置位置不明
    顯，不符合道路交通標誌標線號誌設置規則第65條、第74條
    所稱「明顯處」之規定，且該機車兩段式左轉之遵行號誌，
    亦未依營建署「市區道路工程規劃及設計規範之研究」設置
    ，並遭其他標誌遮住，使駕駛人不易發覺，是該標誌雖實際
    存在卻形同虛設，為此聲明異議，請准予撤銷原裁決云云。
二、按汽車駕駛人轉彎時，不依標誌、標線、號誌指示者，處
    200 元以上600 元以下（即新臺幣600 元以上1800元以下）
    罰鍰，並記違規點數1 點，道路交通管理處罰條例第48條第
    2 款、第63條第1 項第1 款分別定有明文。
三、經查：
  (一)異議人即受處分人甲○○於93年11月10日晚間9 時12分許，
    騎乘車號HZ7 —237 號重型機車，行經臺北市市○○道與延
    吉街口時，因機車不依規定兩段式左轉之違規行為遭警掣單
    舉發之事實，有臺北市政府警察局93年11月15日北市警交大
    字第ABL202252 號舉發違反道路交通管理事件通知單1 紙在
    卷可稽，且為異議人所不爭執，自堪予認定。
  (二)又臺北市○○街南向北行駛至市○○道路口時，該路口西北
    角紅綠燈號誌桿上（南向北）設有「禁止左轉」之禁制標誌
    牌面，該路口前道路之延吉街東側人行道上即道路緣石邊設
    有「機車兩段式左轉」之遵行標誌，凡騎乘機車者行駛至該
    路口欲左轉（南向西）往市○○道方向時，均必須先行駛至
    該路口東北角，於行人穿越道前之機慢車待轉區暫停等候號
    誌燈號指示行駛一情，已經臺北市政府警察局松山分局93年
    12月13日北市警松分交字第09363768200 號函覆明確，且為
    異議人所不爭執，足見本件舉發路口確設置有「禁止左轉」
    及「機車兩段式左轉」之標誌，機車騎士騎乘機車沿臺北市
    ○○街南向北方向行駛至市○○道路口欲左轉市○○道時，
    自應遵循前開「機車兩段式左轉」標誌之指示，先行駛至該
    路口東北角，於行人穿越道前之機慢車待轉區暫停等候號誌
    燈號指示行駛，而不得逕自左轉向西行駛，先予敘明。
  (三)又異議人雖以前開「禁止左轉」及「機車兩段式左轉」標誌
    之設置位置不明顯，且該「機車兩段式左轉」之標誌遭其他
    標誌阻擋為辯。惟按標誌、標線、號誌之設置目的，在於提
    供車輛駕駛人及行人有關道路路況之警告、禁制、指示等資
    訊，以便利行旅及促進交通安全，道路交通標誌標線號誌設
    置規則第2 條定有明文，是異議人既騎乘機車參與道路交通
    ，自應對道路上設置之所有標誌、號誌、標線加以特別之注
    意，並確實遵守，以維自身及其他用路人之安全；且觀諸前
    述禁止左轉標誌之設置位置係在市○○道與延吉街口西北角
    之紅綠燈號誌桿上（南向北），以其設置位置而言，駕駛人
    於將通過路口之際，僅需對西北角之紅綠燈稍加注意，即可
    一併輕易注意到前開禁止左轉之禁制標誌，輔以該舉發路口
    參，縱異議人係於夜間行經該舉發地點，亦應可輕易發覺設
    置於路口西北角之禁止左轉標誌，再參酌異議人所提出之舉
    發路口照片，由市○○道與延吉街口東南角之位置，確可清
    楚看見設置於西北角之禁止左轉標誌，是該禁止左轉標誌之
    稱設於禁止各種車輛右轉、左轉或左右轉道路入口附近顯明
    之處之規定。另據臺北市政府警察局松山分局提供舉發路口
    之「機車兩段式左轉」標誌照片到院可知，該機車兩段式左
    轉標誌係設置於延吉街東側人行道上，由照片觀之，一望即
    可輕易察覺該等標誌存在，其位置甚為明顯，有臺北市政府
    警察局松山分局94年2 月18日北市警松分交字第0943046930
    0 號函附之照片2 幀在卷可參，而該路口東北角亦設有機慢
    車待轉區，已如前述，自已符合道路交通標誌標線號誌設置
    規則第65條所稱設於實施機慢車兩段左轉路口附近顯明之處
    ，並配合劃設機慢車左轉待轉區標線之規定；且觀諸前開臺
    北市政府警察局松山分局提供之舉發路口照片，該機車兩段
    式左轉標誌之前方雖另有一停車場之指示牌存在，惟二者高
    度不同，該機車兩段式左轉標誌僅上方邊緣一極小之部分遭
    遮蔽，以機車兩段式左轉標誌之圖樣為一藍底圓形標誌，由
    1 台白色機車（上有1 人）及1 個白色直行箭頭、1 個白色
    左轉箭頭所組成，該機車兩段式左轉標誌既僅上方邊緣些許
    藍色部分遭遮蔽，顯不足以影響異議人對該標誌乃機車兩段
    式左轉標誌認識之可能；再經臺北市交通管制工程處至現場
    勘查結果，該兩段式左轉標誌確實清楚可見，亦有臺北市交
    通管制工程處93年12月28日北市交工規字第09333900600 號
    書函1 紙在卷可參，是異議人前開所辯，均無可採。
  (四)至異議人另稱該兩段式左轉標誌未符合「市區道路工程規劃
    及設計規範之研究」一節，惟該規範係研究報告，僅供各縣
    市政府參考之用，前開機車兩段式左轉標誌之設置既已符合
    道路交通標誌標線號誌設置規則第65條所定之要件，其設置
    自無何不當可言，附此敘明。
  (五)綜上所述，本件舉發路口既確已於明顯處設置有「機車兩段
    式左轉」及「禁止左轉」之標誌，異議人行經舉發地點，本
    應依指示先行駛至該路口東北角，於行人穿越道前之「機慢
    車待轉區」暫停等候號誌指示行駛，異議人未依規定逕自左
    轉往西方向行駛，其違規事實至為明確，自不能僅因其個人
    之疏，未對道路上所設置標誌加以注意，即作為其得免責之
    依據。
四、從而，異議人確有不依標誌標線號誌指示之交通違規事實已
    臻明確。原處分機關依道路交通管理處罰條例第48條第2 款
    及第63條第1 項第1 款規定，對上開機車駕駛人即異議人裁
    處罰鍰新臺幣600 元，並記違規點數1 點，核無違誤。本件
    異議人之聲明異議為無理由，應予駁回。
據上論斷，應依道路交通案件處理辦法第19條，裁定如主文。
中　　華　　民　　國　　94　　年　　2 　　月　　25　　日
                        交通法庭  法  官  曾淑娟
上列正本證明與原本無異。
如不服本裁定應於送達後5 日內向本院提出抗告狀
                                  書記官  陳金鳳
中　　華　　民　　國　　94　　年　　3 　　月　　2 　　日
